臺灣高等法院民事判決　　　　　　　　 95年度重上字第139號
上　訴　人　　甲○○
訴訟代理人　　羅豐胤律師
　　　　　　　邱景睿律師
　　　　　　　陳明輝律師
複　代理人　　洪明儒律師
　　　　　　　盧兆民律師
被　上訴人　　高企國際有限公司即CAPITAL FULL INTERNATIONAL
　　　　　　　 LIMITED
兼法定代理人　丙○○
被　上訴人　　乙○○○
上三人共同
訴訟代理人　　陳美彤律師
　　　　　　　陳凱君律師
上列當事人間請求返還借名財產事件，上訴人對於中華民國95年
1月18日臺灣臺北地方法院94年度重訴字第595號第一審判決提起
上訴，經本院於96年2月7日言詞辯論終結，判決如下：
    主  文
上訴駁回。
第二審訴訟費用由上訴人負擔。
    事實及理由
壹、程序方面：
一、管轄方面：
    按對於外國法人或其他得為訴訟當事人之團體之訴訟，由其
    在中華民國之主事務所或主營業所所在地之法院管轄；又按
    對於在中華民國現無住所或住所不明之人，因財產權涉訟者
    ，得由被告可扣押之財產或請求標的所在地之法院管轄，民
    事訴訟法笫2條第3、第3條第1項分別定有明文。本件上訴人
    主張被上訴人高企國際有限公司（下稱高企公司）為依據香
    港法律在香港設立登記之外國法人，在我國並未經認許等情
    ，為兩造所不爭，自堪採信。查高企公司之事務所設於香港
    金鐘道95號統一中心26字樓B，在台灣無事務所，惟高企公
    司在荷蘭銀行台北分行存有本件上訴人所請求之美金存款，
    此為兩造所不爭，而本件係因財產權涉訟，依上說明得由高
    企公司可扣押之財產所在地之法院管轄，故原審法院及本院
    應有管轄權，核先敘明。
二、上訴人於原審提起追加之訴，聲明：「被上訴人丙○○、乙
    ○○○、高企公司應將設於荷商荷蘭銀行台北分行，戶名高
    企公司，帳號0000000帳戶（下稱高企公司荷蘭銀行帳戶）
    之授權人，由「丙○○」變更為「甲○○（A P Lin）」；
    被上訴人丙○○、乙○○○應將名下所登記之高企公司各50
    萬元港幣之註冊資本額股份返還登記予上訴人」（見原審卷
    二第267頁），經原審裁定駁回（上訴人對於該裁定雖提起
    抗告，但嗣後已撤回，故原審之裁定已告確定），至本院復
    再為相同追加之訴（見本院卷一第45頁），惟嗣後已撤回該
    追加之訴（見本院卷一第122、175頁），核先敘明。次查，
    上訴人提起上訴就被上訴人丙○○、乙○○○二人，原聲明
    請求「（二）被上訴人丙○○、乙○○○應給付上訴人美金
    206,596元，及自起訴狀繕本送達翌日起至清償日止，按年
    息5%計算之利息。」（見本院卷一第21頁），嗣於95年5月8
    日具狀變更其上訴聲明為「（二）被上訴人丙○○、乙○○
    ○應連帶給付上訴人美金206, 596元，及自起訴狀繕本送達
    翌日起至清償日止，按年息5%計算之利息。」（見本院卷一
    第47頁、60頁），復於95年10月24日當庭變更其聲明為「（
    二）被上訴人丙○○、乙○○○應給付上訴人美金206,596
    元，及自起訴狀繕本送達翌日起至清償日止，按年息5%計算
    之利息。」（見本院卷一第193頁、20頁、21頁），於本院
    言詞辯論期日時援引96年2月5日之綜合準備書狀為聲明（見
    本院卷二第7頁）仍係聲明請求「（二）被上訴人丙○○、
    乙○○○應給付上訴人美金206,596元，及自起訴狀繕本送
    達翌日起至清償日止，按年息5%計算之利息。」（見本院卷
    二第81頁），是上訴人就「連帶給付」部分已變更不再請求
    ，被上訴人於本院言詞辯論期日仍對連帶請求部分表示不同
    意（見本院卷二第81頁反面），核屬無據。
貳、實體方面：
一、上訴人起訴主張：伊為利奇機械工業股份有限公司（下稱利
    奇公司）之創辦人，利奇公司因生產外銷需擴大生產線在大
    陸設廠及伊個人資產配置、稅賦考量、資金週轉等問題，於
    81年間，由伊出資收購香港地區公司而設立被上訴人高企公
    司，實際上係由伊親自經營。83年間因利奇公司即將上市，
    而當時擔任高企公司之掛名董事楊照明、韓靖中均在利奇公
    司擔任要職，恐有關係人揭露之問題，伊乃基於與被上訴人
    丙○○、乙○○○（丙○○之母）間之信賴關係，於83年4
    、5月間，達成借名契約合意，由丙○○轉告乙○○○並取
    得其同意，約定借用丙○○、乙○○○名義為高企公司之董
    事，但仍由伊實際控管高企公司，並約定借用2人名義開立
    銀行帳戶，無條件讓伊使用前開銀行帳戶，而高企公司所有
    盈虧均由伊享用及負擔，被上訴人丙○○、乙○○○也不能
    隨意變更高企公司印鑑及銀行授權，伊則可片面隨時決定變
    更高企公司董事、帳戶，並可無條件隨時終止兩造間借名契
    約關係等。惟被上訴人丙○○、乙○○○竟違背約定，於93
    年10月間以高企公司負責人名義，發函荷蘭銀行股份有限公
    司（下簡稱荷蘭銀行）聲明終止、撤銷高企公司對伊所有之
    授權，顯然故意侵害伊對於高企公司及高企公司荷蘭銀行帳
    戶（第0000000帳號）之管理、使用、收益權限，同時不履
    行兩造間借名契約，爰依民法第184條第1項、第185條，及
    債務不履行之規定，請求被上訴人丙○○、乙○○○應對伊
    負損害賠償責任；又因伊以起訴狀終止與被上訴人丙○○、
    乙○○○間之借名契約，被上訴人高企公司繼續持有帳戶內
    之款項，顯然已失法律上原因，依民法第179條不當得利之
    法律關係，被上訴人高企公司應返還荷蘭銀行帳戶內之美金
    ，被上訴人相互間具有不真正連帶關係。又若認被上訴人主
    張贈與為可採，然被上訴人丙○○分別於94年3月18、24、
    25、26、27日至伊居住之宏台社區率眾舉布條抗議，並佔住
    伊住處大門及車道口，復教唆其兒子林世宗竊取伊住處之信
    件及其女兒林鳳儀、兒子林世宗爬牆侵入伊住處，涉及剝奪
    他人行動自由罪、侵入住居罪、毀謗罪、竊盜罪等罪，伊得
    依民法第416條第1項第1款規定，撤銷對被上訴人之贈與。
    爰聲明：(一)被上訴人丙○○、乙○○○應連帶給付上訴人美
    金206,596元，暨起訴狀繕本送達之翌日起至清償日止，按
    年息5%計算之利息。(二)被上訴人高企公司應給付上訴人美金
    206,596元，暨起訴狀繕本送達之翌日起至清償日止，按年
    息5%計算之利息。(三)前二項所命之給付，如其中一被上訴人
    已為給付，於其給付範圍其餘被上訴人免其給付義務。(四)願
    供擔保請准宣告假執行。
二、被上訴人則以：被上訴人丙○○為上訴人婚外情對象，83年
    間被上訴人丙○○懷孕原欲拿掉腹中胎兒，經上訴人苦苦哀
    求留下小孩，上訴人乃將高企公司送給被上訴人丙○○、乙
    ○○○二人，作為保障丙○○小孩未來之生活依靠，兩造間
    並無借名契約之合意。至上訴人所出資設立之亞太証券投資
    顧問股份有限公司（下稱亞太証券）係上訴人為其自身私利
    而設，不得藉此推論高企公司之股權不是贈與丙○○、乙○
    ○○二人。上訴人前雖陸續支付丙○○及兩造子女生活費，
    但自92年12月底停止支付，且避不見面，並在香港、澳門及
    台灣三地對被上訴人提出多件訴訟，致丙○○不得不攜子女
    至上訴人住處等候，希望有機會與上訴人洽商，此等行為不
    涉及刑事犯罪，亦無民法第416條第1項第1款之情事，上訴
    人不得主張撤銷贈與。至被上訴人高企公司於荷蘭銀行之系
    爭帳戶內之款項，屬高企公司所有，乃基於營運行為所得，
    無不當得利可言，縱上訴人終止與丙○○、乙○○○間之借
    名契約，亦非屬無法律上原因而受有利益，是上訴人之請求
    ，顯無理由等語，資為抗辯。
三、原審判決駁回上訴人之訴，上訴人不服提起上訴，求為判決
    ：
   （一）原判決廢棄。
   （二）被上訴人丙○○、乙○○○應給付上訴人美金206,596
         元，及自起訴狀繕本送達翌日起至清償日止，按年息
         5%計算之利息。
   （三）被上訴人高企公司應給付上訴人美金206,596元，及自
         起訴狀繕本送達翌日起至清償日止，按年息5%計算之
         利息。
   （四）前二項所命給付，如其中一被上訴人已為給付，於其
         給付範圍其餘被上訴人免其給付義務。
   （五）願供擔保請准宣告假執行。
    除引用原審之陳述外，另補陳略以：
（一）伊與被上訴人丙○○、乙○○○間成立借名登記契約之內
      容，另包含有伊與高企公司成立「帳戶使用契約」，亦即
      高企公司提供荷蘭銀行帳戶予伊使用，伊得自由將資金存
      入、提領，而伊終止借名登記契約後，上開帳戶使用契約
      亦已終止，則伊於高企公司在荷蘭銀行帳戶所存入美金餘
      額206,596元，高企公司自屬無法律上原因受有利益，應
      返還予伊。
（二）伊主張以95年6月8日準備書狀終止上開帳戶使用契約關係
      。
（三）高企公司並無實際營運，僅提供帳戶使伊得將台灣資金匯
      入後，再轉入大陸使用。
（四）高企公司荷蘭銀行帳戶之開立及7筆存款，係因伊於設立
      高企公司後，以該公司名義於大陸深圳設立上達機械企業
      有限公司（下稱上達公司），而89年間上達公司因發展業
      務有融通資金需要，伊乃與荷蘭銀行協議，由上達公司直
      接向該銀行於大陸深圳分行借款200萬美金，伊以高企公
      司名義在荷蘭銀行台北分行開立帳戶存入同額之存款設定
      質押，作為上達公司之借款擔保，嗣上達公司還清款項，
      伊乃將高企公司荷蘭銀行帳戶內200萬美金匯出，餘款加
      上利息為美金206,596元，該餘款顯非高企公司營運所得
      。至匯款雖均非以伊名義匯入，惟此乃因伊借用他人名義
      設立公司從事商業行為後，故仍借用他人名義匯款，符合
      常情。
四、被上訴人答辯聲明：求為判決駁回上訴，除引用原審之陳述
    外，另補陳略以：
（一）高企公司在荷蘭銀行之帳戶係上訴人於83年將高企公司之
      股權贈與被上訴人之後，在89年所開立，係作為高企公司
      營運之用，而帳戶內存款非上訴人匯入或贈與，此由法院
      所調閱荷蘭銀行各筆匯款資料所示，無一為上訴人匯入足
      證，上訴人主張被上訴人丙○○、乙○○○侵占該存款，
      殊屬無據。
（二）亞太證券係於84年5月間設立，惟上訴人早於83年間即將
      高企公司之股權贈與被上訴人丙○○、乙○○○，故上訴
      人主張已為被上訴人丙○○設立亞太公司，故不會贈與高
      企公司之股權云云，顯無理由。
（三）上訴人為否認贈與高企公司股權予被上訴人丙○○、乙○
      ○○之事實，對其與被上訴人丙○○所生子女提起確認認
      領無效之訴，業經台北地方法院於95年8 月31日以95年度
      親字第42號判決上訴人敗訴。
（四）否認上訴人與高企公司有任何帳戶使用契約存在，且上訴
      人於上訴時仍主張係基於與被上訴人丙○○、乙○○○合
      意約定而使用高企公司荷蘭銀行帳戶，其嗣後主張與高企
      公司間有帳戶使用契約關係，要無足取。
（五）上訴人贈與高企公司股權之條件為被上訴人丙○○將小孩
      生下，而此條件業已成就，上訴人自不得撤銷贈與。
（六）上訴人另以與本件完全相同之主張，就高企公司於匯豐銀
      行台中分行帳戶之存款，向台中地方法院起訴，亦經該院
      於95年11月27日以94年度重訴更字第2號判決上訴人敗訴
      ，其理由為上訴人無法證明高企公司之存款為其所有及其
      與高企公司有帳戶使用契約關係存在。
（七）上訴人另於95年9 月20日向原審法院聲請假處分，亦經原
      審法院認上訴人不能釋明請求及假處分原因，於95年11月
      24日以95年度裁全字第13991號裁定駁回聲請。
五、兩造不爭執事項：
（一）高企公司於81年9月8日於香港設立登記，82年3月9日登記
      首任董事為楊照明（上訴人甲○○妹婿，當時擔任利奇公
      司業務部主管）、韓靖中（當時擔任利奇公司生管部主管
      ）。82年12月22日楊照明升任利奇公司經理，高企公司董
      事由李慶誠任之。
（二）83年6 月25日被上訴人丙○○、乙○○○繼李慶誠、韓靖
      中登記為高企公司董事迄今。
（三）上訴人已婚育有4子女，與被上訴人丙○○於76年4月間經
      人介紹而認識，被上訴人丙○○當時為邱永漢經濟研究室
      研究員。二造進而交往，79、80年間上訴人購買台北市○
      ○街57巷26號房屋贈予被上訴人丙○○，83年4 月底被上
      訴人丙○○發現懷有上訴人之孩子，於同年10月30日生下
      女兒林鳳儀，經上訴人認領。再於88年9 月27日生下長子
      林世宗亦經上訴人認領。91年11月間因二造育有一女一子
      ，但上訴人始終未曾與配偶李易蓉離婚，二造經商協後，
      預備至多明尼加共和國結婚，但嗣後因故未能成行。
（四）上訴人於84年3 月間出資設立亞太証券，由被上訴人丙○
      ○任代表人。
（五）上訴人原先係按月支付丙○○生活費，每月95,000元，92
      年9月26日起改為每月約200,000元至94年5月止。
（六）93年10月1日被上訴人丙○○以高企公司負責人名義，委
      任律師發存証信函予上訴人，聲明終止、撤銷高企公司對
      上訴人所有授權。並說明甲○○已非高企公司之授權人、
      受任人、代理人或代表人，高企公司終止、撤銷甲○○對
      荷蘭銀行就高企公司辦再融資、開設帳戶及有關帳務處理
      等事宜及其他一切關係。
（七）高企公司荷蘭銀行台北分行帳戶內剩餘美金206，596元。
      以上事實，有高企公司商業登記證、銀行對帳單、高企公
      司設立登記資料、被上訴人丙○○、乙○○○登記為高企
      公司董事資料、荷蘭銀台北分行開戶申請書、亞太証券發
      起人會議紀錄、章程、設立登記卡、上訴人委託書等影本
      在卷足稽（見原審卷一第12、36-44、188-202、209-219
      、304-310、351、352頁），並為兩造所不爭執（見原審
      卷一第312頁正、反面），自堪信為真實。
六、有關兩造在台北地方法院及其他法院，及香港地區法院所為
    之訴訟及假扣押等保全程序案號及簡要內容略如下：
（一）93年11月3 日，利奇公司（法定代理人為上訴人）主張高
      企公司為其於香港開設之公司，利奇公司借用被上訴人丙
      ○○、乙○○○之名義為高企公司董事。而高企公司設於
      荷蘭銀行美元帳戶之美金206,596元之所有權人為利奇公
      司。而聲請台北地方法院93裁全字第6478號假扣押裁定，
      就上開金額為假扣押。利奇公司供擔保後，並於93年11
      月23日聲請同院93執全正字第2610號假扣押執行事件，查
      封高企公司設於荷銀美元帳戶之美金206,596元。嗣聲請
      同院以94年全聲673號撤銷上開假扣押裁定，利奇公司並
      撤回假扣押執行。
（二）93年11月9 日，利奇公司主張高企公司為其於境外開設之
      公司，而利奇公司並借用被上訴人丙○○、乙○○○之名
      義任高企公司董事，而高企公司於匯豐銀行之港幣及美元
      帳戶內共計美金1,000,517元之所有權人為利奇公司，而
      向台中地方法院聲請93裁全字6194號假扣押裁定，就上開
      金額為假扣押。93年11月12日，利奇公司供擔保後聲請同
      院以93執全冬字第2408號假扣押執行事件，查封高企設於
      匯豐銀行之港幣及美元帳戶內共計美金1,000,517元。嗣
      經聲請由同院以94裁全聲205號撤銷上開假扣押裁定，利
      奇公司亦撤回執行結案。
（三）94年1月7日，上訴人甲○○，主張借用被上訴人丙○○、
      乙○○○之名義為高企公司董事等原因，而聲請台北地方
      法院以94裁全字151號，對高企公司之荷蘭銀行帳戶美元
      假扣押。嗣於同年2 月18日，上訴人供擔保後，以同院94
      執全正字487號假扣押執行事件查封高企公司設於荷蘭銀
      行美元帳戶之美金206,596元。
（四）94年2 月17日，上訴人甲○○主張，高企公司為其於境外
      開設之公司，並借用被上訴人丙○○、乙○○○之名義任
      高企公司董事，而高企公司於匯豐銀行之港幣及美元帳戶
      內共計美金1,000,517元之上訴人所有，而向台中地方法
      院以94裁全字820號假扣押裁定裁定准假扣押，同年2月23
      日上訴人預供擔保後，同院以94執全438 號假扣押執行事
      件查封高企設於匯豐銀行之港幣及美元帳戶內共計美金
      1,000,517元。嗣甲○○於94年3月28日對被上訴人提起本
      案訴訟主張：（1）高企公司為上訴人出資設立。（2）上
      訴人商得被告丙○○、乙○○○同意，與上訴人成立借名
      契約。（3）高企公司設於匯豐銀行之港幣及美元帳戶內
      共計美金1,000,517元為上訴人所有，經台中地方法院以
      94重訴更字第2號判決上訴人敗訴在案。
（五）94年2月15日，利奇公司兼法定代理人甲○○，主張略如
      (三)所示，依不當得利法律關係請求被上訴人給付，並經台
      北地方法院以94重訴202號返還不當得利等事件審理，嗣
      經上訴人及利奇公司撤回。嗣94年2 月24日，利奇公司兼
      法定代理人甲○○，再以相類似理由，主張兩造間有借名
      契約關係，請求返還借名財產，經同院以94重訴267號返
      還借名財產事件審理，嗣經撤回。
（六）94年5月23日，利奇公司兼法定代理人甲○○，主張略如
      (二)所示，請求被上訴人返還借名財產，經台中地方法院以
      94重訴106號返還借名財產事件審理，嗣經撤回結案。
（七）94年4月8日上訴人提起本件訴訟。
（八）香港地區之訴訟：93年12月3 日，上訴人甲○○及利奇公
      司向香港法院聲請「假扣押」高企公司之財產並禁止丙○
      ○、乙○○○取得或處分高企公司之資產。嗣於93年12月
      8 日，甲○○為利奇公司請求假扣押命令事件，向香港法
      院提出宣誓書，載明略以：1.高企所持有之金錢屬於利奇
      公司所有。2.高企公司戶頭內持有之資金很明顯是屬於利
      奇公司。3.錢由高企公司支付予Sharp Up公司並不違背高
      企公司戶頭的錢是利奇公司的錢之事實等語；94年2 月14
      日甲○○與利奇公司向香港法院提出起訴狀（Statement
      of Claim）主張略以：1.為方便利奇公司與大陸之商業往
      來，利奇公司決定在香港成立高企公司。2.利奇公司於
      1993年3月9日指派楊照明和韓靖中為高企之股東及董事。
      3.1994年初丙○○、乙○○○受利奇公司之「信託」持有
      高企公司股份。4.丙○○、乙○○○於高企公司註冊股份
      及高企公司之資產均屬利奇所信託等語。嗣甲○○及丙○
      ○等各自提出宣誓書等證據，甲○○及利奇公司並聲請改
      列上訴人為甲○○等，嗣香港法院裁判甲○○與利奇公司
      敗訴，「假扣押」全面取消。而甲○○與利奇公司聲請將
      上訴人改為「甲○○」之申請，無限期擱置。同年4 月29
      日香港法院並為許可裁定而終結兩造間於香港之訴訟。
（九）上開兩造間於國內及香港地區之各種訴訟，為兩造所不爭
      執，並有兩造提出之訴訟事件明細表及附件在卷可稽，是
      亦堪信為真實。
七、本件依民事訴訟法第463條準用第270條之1第1項第3款規定
    協議簡化爭點，兩造同意簡化爭點如下（見原審卷一第312
    頁）：
   （一）上訴人主張與被上訴人丙○○、乙○○○為借名契約
         是否有理由？借名契約內容為何？被上訴人丙○○、
         乙○○○有無違反借名契約債務不履行應負損害賠償
         ？有無因此侵害上訴人權利有侵權行為應負損害賠償
         ？
   （二）被上訴人丙○○、乙○○○抗辯本件高企公司股權等
         是由上訴人贈與等是否有理由？
   （三）高企公司應否對上訴人負不當得利返還本件美金存款
         206,596元之義務？
八、法院之判斷：
（一）上訴人無法舉証証明其與被上訴人丙○○、乙○○○二人
      間有借名契約存在：
   1、按民事訴訟如係由原告主張權利者，應先由原告負舉証之
      責，若原告先不能舉証，以証實自己主張之事實為真實，
      則被告就其抗辯事實即令不能舉証，或其所舉証據尚有疵
      累，亦應駁回原告之請求（參見最高法院17年上字第917
      號判例要旨）。上訴人主張其與被上訴人丙○○、乙○○
      ○間有借名契約存在，自應就此項有利於己之事實負舉証
      証明之責。
   2、上訴人主張高企公司係由伊所出資設立，目的係投資大陸
      ，資金週轉用，於83年間將高企公司股權移轉登記為被上
      訴人丙○○、乙○○○，兩造間存有借名契約云云，遭丙
      ○○、乙○○○所否認，上訴人自應先就兩造間存有借名
      契約舉証証明。然查：
     （1）如兩造不爭執事實欄所示，上訴人聲請原審法院93裁
          全字第6478號假扣押裁定、台中地方法院93裁全字
          6194 號假扣押裁定、及原審法院以94重訴202號返還
          不當得利等事件、台中地方法院94重訴106號返還借
          名財產事件起訴主張之事實等，均以高企公司之設立
          資金是由利奇公司支出，以上之訴訟均已經撤回在案
          ，業經上訴人自認在卷（見原審卷一第376頁、第176
          頁）。
     （2）93年12月3日，上訴人及利奇公司向香港法院聲請「
          假扣押」高企公司之財產並禁止丙○○、乙○○○取
          得或處分高企公司之資產。嗣於93年12月8 日，上訴
          人為利奇公司請求假扣押命令事件，向香港法院提出
          宣誓書，載明略以：
          1.高企所持有之金錢屬於利奇公司所有。
          2.高企公司戶頭內持有之資金很明顯是屬於利奇公司。
          3.錢由高企公司支付予Sharp Up公司並不違背高企公
            司戶頭的錢是利奇公司的錢之事實等語（見原審卷
            二第21-46頁）；
     （3）94年2 月14日甲○○與利奇公司向香港法院提出起訴
          狀（Statement of Claim）主張略以：
          1.為方便利奇公司與大陸之商業往來，利奇公司決定
            在香港成立高企公司。
          2.利奇公司於1993年3月9日指派楊照明和韓靖中為高
            企之股東及董事。
          3.1994年初丙○○、乙○○○受利奇公司之「信託」
            持有高企公司股份。
          4.丙○○、乙○○○於高企公司註冊股份及高企公司
            之資產均屬利奇所信託等語。
     （4）嗣後經丙○○提出宣誓書表明高企公司係由甲○○所
          取得，並於83年贈與丙○○作為其母子之保障，並移
          轉高企公司全部股權與丙○○、乙○○○（見原審卷
          二第72頁）後，上訴人再出具第二份宣誓書表明伊誤
          以為丙○○及乙○○○所註冊之高企公司股份是由利
          奇公司所信託的，實際上伊才是高企公司利益之所有
          人（見原審卷二第108頁），並與利奇公司聲請改列
          上訴人為原告，嗣香港法院裁判甲○○與利奇公司之
          「假扣押」全面取消。而甲○○與利奇公司聲請將上
          訴人改為「甲○○」之申請，無限期擱置（見原審卷
          二第189-198頁）。同年4月29日香港法院並為許可裁
          定而終結兩造間於香港之一切訴訟（見原審卷二第
          199-202頁）。
     （5）綜上可見，上訴人就被上訴人丙○○、乙○○○取得
          高企公司股權一節，先在香港法院及我國均係主張高
          企公司係由利奇公司所出資設立，並信託予丙○○等
          二人，嗣經丙○○表示高企公司乃上訴人所有並贈與
          伊二人後，始改用上訴人之名義另行提出本件訴訟，
          並撤回利奇公司之起訴及假扣押之聲請，則僅憑上訴
          人先後相互抵觸之行為，已難認其主張係屬真正。
   3、次查：
     （1）依證人即利奇公司董事長前秘書魏淑貞在原審到庭證
          稱略以：「在83年4、5月間未無過見丙○○至甲○○
          辦公室」「高企公司設立經過情形是公司需要，是上
          訴人甲○○交代我... 」等語（見原審卷一第389頁
          ），是證人魏淑貞亦證明，未於上訴人所指借名契約
          成立時間及地點，見到被上訴人丙○○至利奇公司董
          事長甲○○辦公室。
     （2）再參之上訴人所提出辦理高企公司設立登記及其他會
          計業務之李文彬會計師事務有限公司鄭錦華提出之聯
          絡日誌，其中87年10月13日以前，香港李文彬會計師
          事務所聯絡之人員，均為利奇公司董事長祕書魏淑貞
          ，魏淑貞離職（自利奇公司離職）後，續任聯絡人員
          楊惠玲亦以標有利奇公司名字紙張，逕與李文彬會計
          師事務所聯絡（如外放証物，上訴人提出之聯絡日誌
          編號24），則上訴人所稱高企公司是上訴人個人出資
          成立，即與上開證據不符。
     （3）上訴人雖主張原商得李慶誠、韓靖中同意借名擔任高
          企公司董事名，於83年6 月25日將高企公司之股權予
          被上訴人丙○○、乙○○○，乃為迴避關係人交易，
          以利奇公司上市云云，惟如上訴人所言，高企公司為
          上訴人個人所有僅借用李慶誠等人名義任董事，則高
          企公司與利奇公司應無何關連，則被上訴人抗辯李慶
          誠、韓靖中非利奇公司關係人，無庸變更高企公司董
          事即非無據。查証人魏淑貞証稱「（問：高企公司是
          否你承辦?）是的，但是有關經費從哪裡匯出，我辦
          完後交給老闆妹妹，由他妹妹負責」（見原審卷一第
          389頁），証人李慶誠在原審証稱「沒有看過（指匯
          款申請書）」「不知道為何成立高企公司」「董事長
          沒有告知，我只知道用我名字，但董事長沒有告訴我
          做什麼，我擔任高企公司董事期間，我沒有到過銀行
          為高企公司開過戶」（見原審卷一第389、390頁），
          可知魏淑貞係奉命辦理高企公司之設立及董事變更名
          義事務之承辦人，李慶誠則係奉命提供名義作高企公
          司之董事，因上訴人為利奇公司之法定代理人，証人
          為利奇公司之受僱人，均屬奉命行事，此與上訴人、
          丙○○二人間乃婚外情關係有別，故縱使李慶誠與上
          訴人間有借名契約之合意，亦不能據以推認被上訴人
          丙○○、乙○○○與上訴人間亦係借名關係。
     （4）再者，上訴人雖主張高企公司實際由上訴人掌控，高
          企公司營運、財務、業務及其他一切事項，被上訴人
          丙○○、乙○○○從不知悉，亦從未接受被上訴人報
          告云云，被上訴人丙○○、乙○○○對此雖未加爭執
          ，惟丙○○與上訴人有婚外情之關係，對上訴人具有
          相當之信賴，其二人因上訴人熟悉公司業務而授權上
          訴人實際負責高企公司之營運，並未違反一般社會常
          情，自難因丙○○、乙○○○授權上訴人負責高企公
          司之實際營運，及授權上訴人使用高企公司在銀行帳
          戶內之款項，即推認兩造間於83年間存有借名契約關
          係。
     （5）至於，上訴人主張荷蘭銀行高企公司帳戶下之美元存
          款，係伊於89年1 月所開設，以便伊得以利用高企公
          司及該帳戶進行中國之投資事宜，伊自89年1 月18日
          起陸續匯入5筆款項合計金額為美金204萬9千元，同
          年1月21日以高企公司名義存款美金200萬元，並設定
          質權，作為訴外人上達公司向荷蘭銀行借款之擔保，
          一年後上達公司已還清貸款，荷蘭銀行將上揭定期存
          款之質權設定予以解除，並將金額匯入系爭帳戶內，
          上訴人將美金200萬元匯出，所餘款項留存於系爭帳
          戶內迄今，加上利息即為美金206,596元，並提出上
          達公司與荷蘭銀行深圳分行借款契約書、美金200萬
          元定期存款申請書、質權設定契約書、L/C信用狀影
          本及電匯款資料等件為証（見本院卷一第261-292頁
          ），然查上達公司與高企公司均為獨立之公司法人，
          有獨立之權利能力，無論上達公司向荷蘭銀行之借款
          是否由高企公司提供擔保，上訴人在高企公司荷蘭銀
          行之帳戶內所為金錢之運轉，應認係屬高企公司營運
          所需，則就系爭帳戶內所餘之美金206,596元，上訴
          人既無法舉証証明屬伊所，自難憑其所提出之匯入款
          証明而認屬上訴人所有，並據此認其與丙○○、熊林
          麗玉間係屬借名契約。
   4、再查，上訴人自承自78年起與丙○○發生婚外情，丙○○
      分別於83年、88年育有一女一子，因為與丙○○關係特殊
      ，並信賴其母女，才將高企公司之股權移轉予其母女（見
      原審卷一第233頁），而依上所述，高企公司在 81年9月8
      日於香港設立登記後，先後由楊照明、韓靖中、李慶誠等
      人任董事，83年6月25日高企公司股權才移轉至丙○○、
      乙○○○二人名下，如上訴人無意將高企公司股權贈與其
      二人，何以會選擇在丙○○懷孕時間將高企公司之股權移
      轉至丙○○、乙○○○二人名下，故乙○○○所辯稱係因
      上訴人要給丙○○一些保障，保障將來小孩未來教育費及
      生活費，才把高企公司登記至伊名下，伊才不堅持丙○○
      把小孩拿掉（見原審卷二第228頁反面），再佐以丙○○
      後來分別於83年10月30日、88年9月27日育有一女一子（
      見原審卷一第92頁），應係相信子女未來已有相當之保障
      所致，自堪信乙○○○所言屬實，上訴人將高企公司之股
      權移轉與丙○○、乙○○○二人係屬贈與。
   5、至於上訴人另主張伊已將所設立亞太証券贈與丙○○, 完
      全由其經營管理，與本件高企公司僅係借名，而仍由上訴
      人實際掌控不同云云，惟查亞太証券係於高企公司股權移
      轉予丙○○二人之後，在84年2月17日由上訴人以7位發起
      人名義所設立（丙○○、乙○○○、熊貽普、呂方斌、韓
      靜薇、蔡義雄、林明利，陳榮華），並推舉丙○○、乙○
      ○○、熊貽普、呂方斌為董事，韓靜薇為監察人，此有上
      訴人所提出之亞太証券發起人會議記錄、公司章程可稽（
      見原審卷一第304-310頁），其中林明利為上訴人之弟，
      韓靜薇為上訴人之弟媳，顯然亞太証券並非專為丙○○、
      乙○○○二人所設，再者亞太証券成立後，本身無自營商
      、綜合券商支援，亦未招收會員，無對外營業收入，其本
      身依法亦不得買賣股票，並無收入，已於93年11月19日辦
      理解散登記，有台北市政府95年10月5日府建商字第
      09584155800號函及股份有限公司變更登記表在卷可憑（
      見本院卷一第181-183頁），核其情形與高企公司之營運
      模式不同，更何況贈與並無次數、金額之限制，上訴人將
      高企公司股權贈與丙○○二人後，並再將亞太證券贈送丙
      ○○，於法於情皆無違背，自難以此作為上訴人無意贈與
      高企公司股權之証據。
   6、上訴人又稱伊每月均按時支付生活費（每月約新台幣
      95,000元，生小孩後改為每月200,000元），並包括現居
      住之台北市○○街房屋，出錢供乙○○○去英國就醫，合
      計自78年至94年間約達新台幣8635萬7718元，並提出匯款
      明細表為証（見原審卷一第247-250頁），足証伊對其母
      子已有相當之照顧，自無再將高企公司之股權及獲利作為
      兩造子女生活費用之一部云云。但查上訴人主張於78年8
      月31日、5月16日分別匯款新台幣10,130,748元、4,139,
      790元予丙○○部分，並未提出匯款之証明，此部分已遭
      丙○○所否認，自難採信，至於上訴人於84年4月6日匯入
      新台幣20,570,638元，84年4月24日匯入新台幣9,286,480
      元乃係因上訴人先要求伊於84年3月匯款新台幣2千餘萬給
      上訴人之妹林桂美，再由林桂美自復華銀行帳戶匯給上訴
      人，已據出丙○○提出其母女等人於84年3月4日提領巨款
      匯給林桂美時遭中區國稅局之查詢函以資佐証（見原審卷
      一第362- 364頁），90年11月7日匯款新台幣120萬元係上
      訴人與李易蓉等人違反証券交易法之律師費用，亦有委任
      契約及律師費收據影本可按（見原審卷一第365-367頁）
      ，上述金額合計達新台幣3105萬7118元，顯然並非贈與，
      再者，依上訴人之匯款明細表，其自82年8月5日起始按月
      給付丙○○95,000元，算至83年6月25日高企公司之股權
      移轉予丙○○等二人之際共11月，上訴人僅給付丙○○生
      活費新台幣104萬5千元（計算式95,000×11＝1,045,000
      元），當時丙○○僅懷有長女林麗鳳，尚不知日後會再生
      育長子林世宗，則上訴人以其算至94年間已贈與丙○○新
      台幣8千餘萬元，作為83年間無意贈與高企公司股權之証
      明，顯係倒果為因，殊難採信。
   7、上訴人另主張縱認兩造間係屬贈與關係，然因被上訴人丙
      ○○分別於94年3月18日、24、25、26、27日至伊居住之
      宏台社區率眾舉布條抗議，並佔住伊住處大門及車道口，
      復教唆其兒子林世宗竊取伊住處之信件及其女兒林鳳儀、
      兒子林世宗爬牆侵入伊住處，涉及剝奪他人行動自由罪、
      侵入住居罪、毀謗罪、竊盜罪等罪，伊得依民法第416條
      第1項第1款規定，撤銷對被上訴人之贈與云云。惟此部分
      上訴人並未提出丙○○犯有妨害自由、侵入住宅、毀謗、
      竊盜罪而遭具體訴追之証明，尚難僅憑其所提出之照片即
      認丙○○有上述之犯罪行為，則其主張撤銷贈與，應屬無
      據。
   8、綜上，兩造間既無借名契約存在，丙○○、乙○○○為高
      企公司董事，其既於93年10月1 日以存証信函通知上訴人
      終止兩造間之委任授權關係，自難認其行為構成債務不履
      行或故意之侵權行為，故上訴人主張其二人違反借名契約
      ，構成債務不履行，並且係故意而為，同時構成故意之侵
      權行為，應負損害賠償之責，請求丙○○、乙○○○二人
      將高企公司荷蘭銀行帳戶內美金存款206,596元給付與上
      訴人，核屬無據，不應准許。
 （二）高企公司無需對上訴人負不當得利返還本件美金存款
       206,596元之義務：
   1、上訴人雖主張伊與高企公司成立「帳戶使用契約」，由高
      企公司提供荷蘭銀行帳戶予伊使用，伊得自由將資金存入
      、提領，而伊以95年6月8日準備書狀終止上開帳戶使用契
      約，則伊於高企公司在荷蘭銀行帳戶所存入資金餘額美金
      206,596元，高企公司自屬無法律上原因受有利益，應返
      還予伊云云。然此部分亦遭被上訴人三人所否認，並辯稱
      系爭荷蘭銀行之帳戶係供高企公司營運之用，帳戶內之存
      款是高企公司營運所得，否認上訴人與高企公司有任何帳
      戶使用契約存在，而上訴人就此部分並未能舉証以明，自
      難採信。
   2、按私法人係除自然人外，依法律規定所設立具有權利義務
      能力資格之主體，為法律所創設之人格，與自然人為各自
      獨立之權利義務主體，高企公司係於81年9月8日於香港設
      立登記，具有獨立之外國法人格，獨立會計帳冊資料，並
      未於我國辦理外國法人登記，此為兩造所不爭，並有高企
      公司商業登記証、高企公司設立登記資料影本一份在卷可
      稽（見原審卷一第12、188-202頁），高企公司與上訴人
      即屬各別獨立之權利義務主體，則高企公司在荷蘭銀行所
      開立存款帳戶之財產自應屬高企公司所有。
   3、上訴人雖主張上達公司係高企公司之轉投資，因上達公司
      業務需要，乃與荷蘭銀行協商，由上達公司直接在中國大
      陸向荷蘭銀行深圳分行借款美金200萬元，同時由上訴人
      以高企公司名義在荷蘭銀行台北分行開立帳戶存入同額存
      款並設定質押，作為荷蘭銀行對上達公司貸款之擔保，嗣
      後上訴人即分別借用他人帳戶陸續匯入款項，89年1月18
      日自TIN LEE LOONG LTD（下稱天利隆公司）匯入美金71
      萬1千元，自NAPIER INDUSTRIES INC（下稱NAPIER公司）
      匯入美金79萬5千元，另自高企公司設於渣打銀行帳戶匯
      入美金18萬3千元，19日又再自同帳戶匯入美金29萬元，
      20日以訴外人劉清棋名義匯款美金7萬元，合計已有美金
      204萬9千元，乃於1月21日應荷蘭銀行之要求，於1月18日
      以高企公司名義在荷蘭銀行開立美金200萬元之定期存款
      帳戶，並設定質權，又以高企公司名義開立信用狀，受益
      人為上達公司，交荷蘭銀行收執作為借款擔保，之後於89
      年2月17日再借用他人名義匯款美金33萬2千元，同年12月
      10日以高企公司名義匯入美金6千元，用以支付開立信用
      狀之用，之後上達公司還清借款，荷蘭銀行將定期存款帳
      戶內之質權設定解除，將金額匯入系爭帳戶內，伊乃將美
      金200萬元匯出，餘款206,596元留存至今，故該筆款項乃
      屬伊所有，並提出匯款証明及天利隆公司負責人謝國樑聲
      明書為証（見本院卷一第261-292頁），然查上開7 筆匯
      入款，其中有2筆係由高企公司自渣打銀行匯入，此部分
      顯難認與上訴人有何關連，至於其他5筆縱令上訴人主張
      係借名屬實，然該款項既匯入高企公司之帳戶內，即應屬
      高企公司所有，縱使高企公司內部與上訴人有資金往來關
      係，亦應由高企公司內部循股東會決議途徑，處置高企公
      司之財產或依法解散進行清算程序，在未經上述程序前，
      高企公司無不當得利可言。
九、綜上，本件上訴人依據債務不履行及侵權行為之法律關係請
    求被上訴人丙○○、乙○○○給付上訴人美金206,596及自
    起訴狀繕本送達翌日起至清償日止，按年息5%計算之利息；
    依據不當得利之法律關係，請求被上訴人高企公司應給付上
    訴人美金206,596元，及自起訴狀繕本送達翌日起至清償日
    止，按年息5%計算之利息。高企公司與丙○○、乙○○○相
    互間具有不真正連帶關係，如其中一被上訴人已為給付，於
    其給付範圍其餘被上訴人免其給付義務，為無理由，不應准
    許，原審所為上訴人敗訴之判決，於法並無不合，上訴意旨
    指摘原判決不當，求予廢棄改判，為無理由。
十、本件事証已臻明確，兩造間其餘攻擊防禦方法及未經援用之
    舉証，經本院詳加審酌後認與判決結果不生影響，爰不一一
    論駁，附此敘明。
據上論結，本件上訴為無理由，依民事訴訟法第449條第1項、第
78條，判決如主文。
中　　華　　民　　國　　96　　年　　2 　　月　　27　　日
　　　　　　　  　　民事第十四庭
                        審判長法　官  許正順
　　　　　　　  　　　　      法　官  鍾任賜
　　　　　　　  　　　　      法　官  張  蘭
正本係照原本作成。
如不服本判決，應於收受送達後20日內向本院提出上訴書狀，其
未表明上訴理由者，應於提出上訴後20日內向本院補提理由書狀
（均須按他造當事人之人數附繕本）上訴時應提出委任律師或具
有律師資格之人之委任狀；委任有律師資格者，另應附具律師資
格證書及釋明委任人與受任人有民事訴訟法第466條之1第1項但
書或第2項（詳附註）所定關係之釋明文書影本。
中　　華　　民　　國　　96　　年　　2 　　月　　27　　日
　　　　　　　　　　　　　　　書記官  應瑞霞
附註：
民事訴訟法第466條之1（第1項、第2項）：
對於第二審判決上訴，上訴人應委任律師為訴訟代理人。但上訴
人或其他法定代理人具有律師資格者，不在此限。
上訴人之配偶、三親等內之血親、二親等內之姻親，或上訴人為
法人、中央或地方機關時，其所屬專任人員具有律師資格並經法
院認為適當者，亦得為第三審訴訟代理人。
